臺灣高雄地方法院刑事判決　　　　　　　99年度易字第1895號
公　訴　人　臺灣高雄地方法院檢察署檢察官
被　　　告　王俊龍
　　　　　　王卓祺
　　　　　　郭于榛
選任辯護人　郭家駿律師
被　　　告　黃築鶯
上列被告等因詐欺案件，經檢察官提起公訴（99年度偵字第8503
號、第16316 號），本院判決如下：
    主  文
王俊龍共同犯詐欺取財罪，共柒罪，各處有期徒刑貳月，如易科
罰金，均以新臺幣壹仟元折算壹日。扣案如附表二編號四至十五
所示之物，均於各主文項下沒收。應執行有期徒刑捌月，如易科
罰金，以新臺幣壹仟元折算壹日。緩刑貳年，並向公庫支付新臺
幣貳拾萬元。扣案如附表二編號四至十五所示之物均沒收。
王卓祺共同犯詐欺取財罪，共柒罪，各處有期徒刑貳月，如易科
罰金，均以新臺幣壹仟元折算壹日。扣案如附表二編號四至十五
所示之物，均於各主文項下沒收。應執行有期徒刑捌月，如易科
罰金，以新臺幣壹仟元折算壹日。扣案如附表二編號四至十五所
示之物均沒收。
郭于榛共同犯詐欺取財罪，共柒罪，各處有期徒刑貳月，如易科
罰金，均以新臺幣壹仟元折算壹日。扣案如附表二編號四至十五
所示之物，均於各主文項下沒收。應執行有期徒刑捌月，如易科
罰金，以新臺幣壹仟元折算壹日。扣案如附表二編號四至十五所
示之物均沒收。
黃築鶯共同犯詐欺取財罪，共柒罪，各處有期徒刑貳月，如易科
罰金，均以新臺幣壹仟元折算壹日。扣案如附表二編號四至十五
所示之物，均於各主文項下沒收。應執行有期徒刑捌月，如易科
罰金，以新臺幣壹仟元折算壹日。緩刑貳年，並向公庫支付新臺
幣拾萬元。扣案如附表二編號四至十五所示之物均沒收。
    事  實
一、王俊隆、王卓祺、郭于榛、黃築鶯、台灣地區真實姓名、年
    籍均不詳綽號「木瓜」、「阿樂」之成年男子及其他大陸地
    區真實姓名、年籍均不詳之成年男子共同意圖為自己不法之
    所有，均基於詐欺取財之犯意聯絡，由王俊龍與「木瓜」、
    「阿樂」及大陸地區之姓名、年籍不詳之成年男子共同組成
    詐騙集團，由「阿樂」出資支付該集團之住宿、飲食等費用
    ，先由王卓祺承租位在高雄市○○區○○街72之1 號8 樓之
    房屋，作為置放電腦等詐騙工具之基地，再由郭于榛向電信
    公司申辦網路，並負責於帳冊上記載詐騙之金額、日常支出
    等資料，另由王俊龍將「阿樂」自台中攜帶南下之電腦、電
    話機、無線網路器、IP分享器、網路閘道器等各項機器設備
    ，在上開處所架設組裝，作為詐欺取財之工具，並提供詐騙
    之教戰手冊，訓練郭于榛、黃築鶯、王卓祺等人分別扮演中
    國電信客服人員、大陸地區公安人員，於附表一所示之時間
    ，對多位真實姓名、年籍均不詳之大陸地區人民進行詐欺取
    財之行為，具體分工之手法為：由王俊龍操作電腦主機系統
    ，透過電腦網路隨機大量發送語音簡訊至中國大陸地區之寧
    夏省固原市、中衛市、吳忠市等地之電話，語音內容為「你
    在中國電信開辦了一支電話使用，有金額逾期未繳納，如有
    疑問請按轉接客服人員，重聽請按」，一旦接聽之大陸
    地區人民依指示按，電話即轉接至第1 線負責假扮中國電
    信公司客服人員之郭于榛、黃築鶯，由郭于榛、黃築鶯依照
    王俊龍所提供之詐騙教戰手冊，要求來電之大陸地區人民儘
    速繳費，並於對方表示沒有欠費情事時，佯稱其身分遭到冒
    用，須報案處理，佯裝幫忙轉接，隨即轉至第2 線負責假扮
    大陸地區公安人員之王卓祺或王俊龍假裝受理報案後，問出
    大陸地區人民之銀行帳號及存款餘額等資料後，再轉接至第
    3 線負責假扮國家金融局稽查人員之王俊龍，由王俊龍向大
    陸地區人民詐稱其銀行帳戶內之款項須匯入金融局提供之帳
    戶內監管，以配合調查，並提供「木瓜」自不詳途徑取得之
    大陸地區中國工商銀行帳戶（卡號：0000000000000000618
    號或0000000000000000492 號，帳戶申設人均為巫欣旺），
    致使多位大陸地區人民均陷於錯誤，聽從王俊龍之指示而分
    別匯入如附表一所示之款項，至上開大陸地區中國工商銀行
    帳戶內，匯入之款項隨即由「木瓜」或「阿樂」安排之大陸
    地區不詳車手提領，「木瓜」、「阿樂」將被害之大陸地區
    人民匯入之款項扣除約2 成分紅及王俊龍等人之詐騙支出後
    ，由黃築鶯與「木瓜」聯繫，餘款再匯入不知情之黃築鶯男
    友林正凱申辦之中華郵政股份有限公司高雄桂林郵局帳戶（
    帳號：00000000000000號，以下簡稱桂林郵局帳戶）內，款
    項由王俊龍指示黃築鶯領出；或由「木瓜」請臺灣地區真實
    姓名、年籍不詳之成年男子將餘款拿至上開地址予王俊龍。
    王俊龍取得詐騙得手之款項後，該集團成員可依比例分配款
    項，擔任第1 線之人員可獲取詐欺所得3%，擔任第2 線成員
    可獲取詐欺所得7%，擔任第3 線之人員可獲取詐欺所得8%。
    嗣於99年3 月4 日17時20分許，經警持搜索票前往上址執行
    搜索，當場查獲王俊龍、王卓祺、郭于榛、黃築鶯等人，並
    扣得如附表二編號4 至15所示供本件犯罪所用且為王俊龍或
    「阿樂」所有之物品。
二、案經高雄市政府警察局移送臺灣高雄地方法院檢察署檢察官
    偵查後起訴。
    理  由
一、證據能力之審查：按被告以外之人於審判外之陳述，雖不符
    前4 條（即刑事訴訟法第159 條之1 至159 條之4 ）之規定
    ，而經當事人於審判程序同意作為證據，法院審酌該言詞陳
    述或書面陳述作成時之情況，認為適當者，亦得為證據。當
    事人、代理人或辯護人於法院調查證據時，知有第159 條第
    1 項不得為證據之情形，而未於言詞辯論終結前聲明異議者
    ，視為有前項之同意，刑事訴訟法第159 條之5 定有明文。
    本件所援引之以下各項證據（詳後述），其中屬於傳聞證據
    部分，因被告王俊龍、王卓祺、郭于榛、黃築鶯均表示同意
    作為證據使用；且檢察官亦均表示無意見，未於言詞辯論終
    結前聲明異議（見本院審易卷第38頁背面倒數第6 行至第39
    頁第6 行；本院易字卷第109 頁第7 行至第111 頁倒數第7
    行），本院審酌該等證據作成時之狀況，並無違法取證之情
    事，且無不宜作為證據之情形，依前開說明，爰認均有證據
    能力，合先敘明。
二、上揭事實，業據被告王俊龍、王卓祺、郭于榛、黃築鶯於本
    院審理時坦白承認（本院易字卷第108 頁背面倒數第3 行至
    第109 頁第4 行）。並有高雄市政府警察局刑警大隊扣押物
    品目錄表、搜索扣押筆錄、扣押物品收據/ 證明書、贓證物
    照片、筆記內容、林政凱之高雄桂林郵局帳戶之交易明細資
    料、中華郵政股份有限公司台中郵局99年5 月27日中管字第
    0991803225號函及其附件、臺灣高雄地方法院檢察署100 年
    1 月7 日雄檢泰雨99偵8503字第020652號函及其附件等資料
    （警一卷第46頁至第95頁、警二卷第15頁至第18頁、第62頁
    至第69頁、第82頁至第86頁、第90頁至第97頁、99年度偵字
    第8503號卷第51頁至第54頁、第85頁至第90頁、第108 頁至
    第110 之1 頁，本院易字卷第66頁至第75頁）在卷足稽。至
    附表一編號3 、4 所示之詐騙匯入款項之日期雖均為98年10
    月19日，然觀之匯款明細資料，雖無記載是否為同一被害人
    於同一日所匯入，但該2 筆匯款間仍有18筆匯出款項之紀錄
    等情，有廣東省人民檢察院關於協助調查台灣居民王俊龍詐
    騙案有關情況的報告（本院易字卷第74頁至第75頁）在卷可
    參，若該2 筆匯入之款項均為詐騙同一被害人所匯入，詐騙
    集團成員應確保該被害人將2 筆款項均匯入後，再派車手提
    領，而非匯入1 筆款項即有提領之情形，故本院認定，附表
    一編號3 、4 所示之詐騙匯入款項雖為同一日所匯入，實為
    不同之被害人匯入，而無同一被害人接續於同一日匯入2 筆
    款項之情形。綜上，足認被告4 人之自白核與事實相符，其
    犯行堪以認定，應依法論科。
三、核被告王俊龍、王卓祺、郭于榛、黃築鶯於附表一所示之時
    間所為，均係犯刑法第339 條第1 項之詐欺取財罪。按共同
    正犯之意思聯絡，原不以數人間直接發生者為限，即有間接
    之聯絡者，亦包括在內，如甲分別邀約乙、丙犯罪，雖乙、
    丙間彼此並無直接之聯絡，亦無礙於其為共同正犯之成立（
    最高法院77年台上字第2135號判例意旨參照），查電話詐騙
    犯罪型態，自備齊詐騙工具、承租運作地點、收購人頭帳戶
    、撥打電話實行詐騙、指定被害人匯款帳戶、自人頭帳戶提
    領款項、取贓款朋分等階段，乃係需由多人縝密分工方能完
    成之犯罪，故被告等4 人、「木瓜」、「阿樂」及其他大陸
    地區真實姓名、年籍均不詳之成年男子之詐騙集團成員間，
    有直接或間接之犯意聯絡及行為分擔，依刑法第28條之規定
    ，均應論以共同正犯。被告4 人上開各自所犯之7 罪，犯意
    各別、行為互異，均應分論併罰之。爰審酌詐欺集團已猖獗
    多年，詐欺行為對於社會秩序及一般民眾財產法益之侵害甚
    鉅，被告等4 人均正值青壯，不思以正途賺取所需，竟而組
    成詐欺集團以有組織、大規模、縝密分工之方式，施用詐術
    以為滿足彼等不法所有意圖，因此所造成他人財產上損害及
    主觀惡性均應予嚴厲之非難，然被告等4 人於本院審理程序
    中均坦承犯行，犯後態度尚可，兼衡每次詐騙金額之多寡、
    彼等智識程度及生活狀況等一切情狀，分別量處如主文所示
    之刑，並均定其應執行之刑。另關於易科罰金之規定，被告
    4 人行為時（即附表一所示之時間）之刑法第41條第8 項雖
    規定，於數罪併罰時，其應執行之刑未逾6 個月者，不適用
    同法第41條第1 項易科罰金之規定，然該第41條第8 項早於
    98年6 月19日遭司法院大法官釋字第662 號宣告失效，故被
    告4 人行為時，數罪併罰而定應執行之刑雖已逾6 個月，仍
    得易科罰金，與本件裁判時新修正施行之刑法第41條第8 項
    規定（第1 項至第4 項及第7 項之規定，於數罪併罰之數罪
    均得易科罰金或易服社會勞動，其應執行之刑逾6 月者，亦
    適用之）意旨相同，故無須新舊法比較，本件應逕行適用現
    行刑法第41條第8 項之規定，故經衡酌上開情狀，就被告4
    人之宣告刑及應執行之刑部分，均分別諭知如主文所示易科
    罰金之折算標準。
四、扣案如附表二編號4 至15所示之物，均為被告4 人犯本件詐
    欺取財所用之物，且均為被告王俊龍或共同正犯「阿樂」所
    有，業據被告王俊龍自陳在卷（見本院易字卷第80頁背面第
    10行至第21行），依共同正犯連帶沒收之法理，爰依刑法第
    38條第1 項第2 款之規定，均於被告4 人各主文項下宣告沒
    收之。次扣案如附表二編號1 至3 所示之物，為被告王俊龍
    所有；扣案如附表二編號16所示之物，為被告王卓祺所有；
    扣案如附表二編號17至18所示之物，為被告郭于榛所有，但
    均非用於本件犯罪之物品，業據被告王俊龍、王卓祺、郭于
    榛坦承在卷（本院易字卷第80頁第11行至背面第8 行、第80
    頁背面倒數第9 行至第81頁第2 行），爰不予宣告沒收之。
    另審酌被告王俊龍、黃築鶯均未曾受有期徒刑以上刑之宣告
    ，有臺灣高等法院被告前案紀錄表附卷可參，且被告王俊龍
    、黃築鶯於本院審理時，均坦承犯行，顯有悔意，暨念其因
    一時失慮致罹刑典，經此次教訓，日後當能知所警惕，信無
    再犯之虞，本院認被告王俊龍、黃築鶯所定應執行之刑仍以
    暫不執行為適當，爰均予宣告緩刑2 年；且斟酌被告王俊龍
    、黃築鶯所犯上開犯罪情節，不宜無條件給予緩刑宣告，爰
    並依刑法第74條第2 項第4 款規定命被告王俊龍應向國庫支
    付新台幣（下同）20萬元；被告黃築鶯應向國庫支付新台幣
    10萬元，以啟自新。至被告王卓祺因97年間曾因違反野生動
    物保育法，經臺灣臺中地方法院以97年度中簡字第3270號判
    決判處有期徒刑6 月、緩刑2 年確定，本次犯罪係在緩刑期
    間內，不宜再宣告緩刑；被告郭于榛雖亦未曾受有期徒刑以
    上刑之宣告，有前開被告前案紀錄表附卷可參，惟若予被告
    郭于榛宣告緩刑，斟酌被告郭于榛所犯上開犯罪情節，亦不
    宜無條件給予緩刑宣告，亦應向國庫支付一定之金額，因其
    無法支付該款項，然被告郭于榛於本院審理時稱，請求聲請
    社會勞動（本院易字卷第116 條背面第4 行），若被告郭于
    榛部分宣告緩刑，且支付國庫一定之金額，因其無法支付該
    款項，在其緩刑宣告撤銷前，將無法聲請社會勞動，徒增被
    告郭于榛及執行機關之困擾，故被告王卓祺及郭于榛部分，
    均不予宣告緩刑。
五、檢察官公訴意旨雖認，被告4 人於98年10月起至99年3 月4
    日止，除前開起訴論罪科刑之7 件犯行外，另共同基於詐欺
    取財之集合犯意聯絡，多次以前開詐騙手法向大陸地區人民
    行詐欺取財之犯行，詐取之款項扣除給予「木瓜」、「阿樂
    」2 成分紅並換算為新臺幣後，共匯入968,100 元至被告黃
    築鶯男友林正凱上開桂林郵局帳戶。經查，依卷內資料本院
    僅可認定，被告4 人曾於附表一所示之時間向多位大陸地區
    人民為詐欺取財之行為，並使該多位大陸地區人民陷於錯誤
    ，而各自將附表一所示之金額匯入附表一所示之銀行帳戶中
    ，此有廣東省人民檢察院關於協助調查台灣居民王俊龍詐騙
    案有關情況的報告（本院易字卷第72頁至第75頁）在卷可佐
    ，並無積極證據可證明於附表一所示之時間以外，有何詐欺
    取財之行為。且被告王俊龍於本院審理時供稱：每次匯入林
    正凱桂林郵局帳戶之金額，並不一定是詐騙所得，有些可能
    是租房子、成員薪水或日常支出等費用，像是電腦等物品都
    是他們（即其他詐騙集團成員）匯錢過來買的。匯入的款項
    用在日常花用的金額有時會超過1 萬元，金額並不一定。哪
    些匯入款項非詐騙所得，真的不記得了（見本院易字卷第81
    頁第11行至第24行）等語。衡諸常情，以被告4 人上開之詐
    騙手法，確實於為詐騙之前或詐騙過程中，有購置相關詐騙
    工具、租用場地及日常花費之先行支出必要費用之可能，此
    時確有由其他詐騙集團成員匯款以支應開銷之必要，可認上
    開匯入林正凱桂林郵局帳戶之968,100 元中之部分金額，應
    係其他詐騙集團成員匯與被告王俊龍等4 人支出詐騙之必要
    開銷所用，此外，亦無積極證據可證明上開匯入林正凱桂林
    郵局帳戶之968,100 元均為詐騙之所得，更無法以上開匯入
    林正凱桂林郵局帳戶之968,100 元認定被告4 人行詐欺取財
    行為之時間、次數及被害人為何人。綜上。依罪疑惟輕之原
    則，應為有利於被告等4 人之認定，此部分本院本應各為被
    告4 人無罪判決之諭知。然檢察官認該部分之犯行與前開經
    本院論罪科刑之詐欺取財犯行分別具有集合犯之實質上一罪
    關係，爰均不另為無罪判決之諭知。
據上論斷，應依刑事訴訟法第299 條第1 項前段，刑法第339 條
第1 項、第28條、第41條第1 項前段、第8 項、第51條第5 款、
第38條第1 項第2 款、第74條第1 項第1 款、第2 項第4 款，刑
法施行法第1 條之1 ，判決如主文。
本案經檢察官張志杰到庭執行職務。
中    華    民    國    100     年    4   月    15    日
             刑事第四庭   審判長法  官  方百正
                                法  官  謝文嵐
                                法  官  郭任昇
以上正本證明與原本無異。
如不服本判決應於收受送達後10日內向本院提出上訴書狀，並應
敘述具體理由；如未敘述上訴理由者，應於上訴期間屆滿後20日
內向本院補提理由書（均須按他造當事人之人數附繕本）「切勿
逕送上級法院」。
中    華    民    國    100   年    4     月    15    日
                                書記官  葉玉芬
附錄本判決論罪之法條：
中華民國刑法第339條
（普通詐欺罪）
意圖為自己或第三人不法之所有，以詐術使人將本人或第三人之
物交付者，處5 年以下有期徒刑、拘役或科或併科1 千元以下罰
金。
以前項方法得財產上不法之利益或使第三人得之者，亦同。
前二項之未遂犯罰之。
附表一
┌──┬─────────┬────┬───────┬───────┐
│編號│銀行帳號          │匯入時間│金額（人民幣）│金額（新臺幣，│
│    │                  │        │              │以最接近匯入當│
│    │                  │        │              │日前或匯入當日│
│    │                  │        │              │之匯率換算）  │
├──┼─────────┼────┼───────┼───────┤
│1   │中國工商銀行（卡號│98年10月│15,011.10     │70,124.3537   │
│    │：00000000000000  │12日    │              │              │
│    │50492 ，持有人：巫│        │              │              │
│    │欣旺）            │        │              │              │
├──┼─────────┼────┼───────┼───────┤
│2   │同上              │98年10月│11,143.32     │52,044.8761   │
│    │                  │17日    │              │              │
├──┼─────────┼────┼───────┼───────┤
│3   │同上              │98年10月│29,931.23     │139,973.397   │
│    │                  │19日    │              │              │
├──┼─────────┼────┼───────┼───────┤
│4   │同上              │98年10月│8,917.12      │41,700.9117   │
│    │                  │19日    │              │              │
├──┼─────────┼────┼───────┼───────┤
│5   │同上              │98年10月│3,313.12      │15,470.6138   │
│    │                  │20日    │              │              │
├──┼─────────┼────┼───────┼───────┤
│6   │同上              │98年10月│7,423.12      │34,840.4137   │
│    │                  │21日    │              │              │
├──┼─────────┼────┼───────┼───────┤
│7   │中國工商銀行（卡號│98年10月│19,811.10     │93,468.7698   │
│    │：0000000000000000│31日    │              │              │
│    │618 ，持有人：巫欣│        │              │              │
│    │旺）              │        │              │              │
└──┴─────────┴────┴───────┴───────┘
附表二
 ┌──┬──────────┬──┐
 │編號│扣押物品名稱        │數量│
 ├──┼──────────┼──┤
 │1   │行動電話（門號：0985│1支 │
 │    │188611、序號：A00000│    │
 │    │14767A43）          │    │
 ├──┼──────────┼──┤
 │2   │行動電話（序號：3542│1支 │
 │    │00000000000）       │    │
 ├──┼──────────┼──┤
 │3   │行動電話（門號：0985│1支 │
 │    │149965、序號：050119│    │
 │    │0857）              │    │
 ├──┼──────────┼──┤
 │4   │大陸手機（門號：1341│1支 │
 │    │0000000、序號：82050│    │
 │    │990）               │    │
 ├──┼──────────┼──┤
 │5   │電話機              │16台│
 ├──┼──────────┼──┤
 │6   │IP分享器            │3個 │
 ├──┼──────────┼──┤
 │7   │網路閘道器          │3台 │
 ├──┼──────────┼──┤
 │8   │無線電              │4台 │
 ├──┼──────────┼──┤
 │9   │帳冊                │1本 │
 ├──┼──────────┼──┤
 │10  │中國大陸地區人民基本│2件 │
 │    │資料                │    │
 ├──┼──────────┼──┤
 │11  │教戰守則            │15張│
 ├──┼──────────┼──┤
 │12  │中國大陸金融機構人頭│1批 │
 │    │帳戶資料            │    │
 ├──┼──────────┼──┤
 │13  │電腦（含螢幕、滑鼠、│2組 │
 │    │鍵盤）              │    │
 ├──┼──────────┼──┤
 │14  │多功能事務機        │1台 │
 ├──┼──────────┼──┤
 │15  │ATM操作畫面         │7張 │
 ├──┼──────────┼──┤
 │16  │行動電話（門號：0980│1支 │
 │    │441899、序號：001150│    │
 │    │0）                 │    │
 ├──┼──────────┼──┤
 │17  │行動電話（門號：0931│1支 │
 │    │706927、序號：359099│    │
 │    │000000000）         │    │
 ├──┼──────────┼──┤
 │18  │行動電話（門號：0985│1支 │
 │    │669018、序號：A00000│    │
 │    │1D7EDE20）          │    │
 └──┴──────────┴──┘